臺灣高等法院臺南分院刑事判決
109年度上訴字第1208號
上  訴  人  
即  被  告  甲○○


上列上訴人因詐欺案件，不服臺灣雲林地方法院109年度訴字第3
14號，中華民國109年8月13日第一審判決（起訴案號：臺灣雲林
地方檢察署108年度偵字第6628號），提起上訴，本院判決如下
： 
    主  文
原判決關於甲○○如附表二編號2、3之罪刑及沒收，暨定執行刑部
分，均撤銷。
甲○○犯如附表一編號2、3所示之罪，各處如附表二編號2、3所示
之刑。
其他上訴駁回。
上開撤銷改判部分所處之刑，與駁回上訴部分所處之刑，應執行
有期徒刑壹年肆月。
    事  實
一、甲○○與簡元堂、真實姓名、年籍不詳綽號「尼」、「山雞」
    等成年詐欺集團成員（無證據證明有未滿18歲之成員，下稱
    本案詐欺集團），共同意圖為自己不法之所有，基於詐欺取
    財之犯意聯絡，約定由甲○○擔任「車手」，負責提領受詐欺
    之人所匯入款項，「山雞」並交付SAMSUNG廠牌行動電話1支
    （套有灰黑色保護套，含不詳門號SIM卡，未扣案）及如附
    表一所示林曉瑤之人頭帳戶（林曉瑤所涉幫助詐欺取財罪，
    經臺灣高雄地方法院以109年度易字第30號判決判處有期徒
    刑4月，再由臺灣高等法院高雄分院以109年度上易字第263
    號判決駁回上訴確定）提款卡1張給甲○○，供聯絡、提領款
    項之用，復由本案詐欺集團不詳成員於附表一編號１至３所示
    之詐騙時間，以附表一編號１至３所示詐騙方式，向如附表一
    編號１至３所示之乙○○、丙○○、丁○○（原名趙家安）施行詐術
    ，使乙○○等3人陷於錯誤，依指示匯款至上開人頭帳戶中。
    甲○○復持用上開行動電話透過通訊軟體QQ，接受「尼」之指
    示，持上開人頭帳戶之提款卡，於如附表一編號１至３所示之
    提領時間、地點，提領如附表一編號１至３所示之金額，並將
    領得款項扣除應得報酬即當日領款金額1％後，餘款交由「山
    雞」收受（甲○○犯罪所得均如附表一編號1至3「犯罪所得」
    欄所示）。
二、案經乙○○、丙○○、丁○○訴由高雄市政府警察局新興分局報告
    臺灣橋頭地方檢察署檢察官呈請臺灣高等檢察署檢察官核轉
    臺灣雲林地方檢察署檢察官偵查起訴。
    理  由
甲、證據能力方面：
　一、本判決所引用屬於傳聞證據部分，均已依法踐行調查證據
      程序，且檢察官、上訴人即被告甲○○均明示同意有證據能
      力，基於尊重當事人對於傳聞證據之處分權，及證據資料
      愈豐富愈有助於真實發現之理念，本院審酌該等證據作成
      時情況，並無違法取證之瑕疵，且無顯不可信之情形，以
      之作為證據應屬適當，均有證據能力。
  二、本判決所引用其餘非供述證據部分，檢察官、被告均不爭
      執其證據能力，亦查無有何違反法定程序取得之情形，與
      本案待證事實又具有關聯性，均得採為證據。
乙、實體方面： 　
一、前揭犯罪事實，業據被告迭於警、偵訊、原審及本院審理中
    坦承不諱；並有附表一編號1-3「卷證」欄所示之證據在卷
    可稽，足認被告自白與事實相符，並有相關證據足資佐證，
    其自白自可採信。
二、論罪部分：
  ㈠核被告所為，均係犯刑法第339條之4第1項第2款之三人以上
    共同犯詐欺取財罪。被告就上開犯行，與綽號「尼」、「山
    雞」等成年詐欺集團成員間，各自分擔犯罪行為之一部，相
    互利用其餘成員之部分行為以遂行犯罪之目的，其等有犯意
    聯絡及行為分擔，均為共同正犯。
  ㈡被告持如附表一所示人頭帳戶提款卡，就附表一同一告訴人
    遭詐騙之款項有數次提領之行為，其主觀上應是基於單一之
    犯意，以數個舉動接續進行，而侵害同一人之同一財產法益
    ，在時間、空間上有密接之關係，依一般社會通念，難以強
    行分開，在刑法評價上，應視為數個舉動之接續實行，合為
    包括之一行為予以評價，而各論以接續犯之一罪。
　㈢被告所犯上開之罪，因遭詐欺之被害人有3人，侵害3個不同
    之財產法益，且各次犯罪行為明顯可分，是被告所犯各罪，
    其犯意各別，行為不同，應分論併罰。
三、撤銷改判之理由（即附表一編號2、3部分）
　㈠原審以被告附表一編號2、3部分罪證明確，因予論罪科刑，
    固非無見。但查：被告於本院審理中已與附表一編號2、3所
    示之告訴人丙○○、丁○○達成和解，依序賠償新台幣（下同）
    27,000元、31,652元（本院卷第83、85頁，詳後述），可見
    被告犯後極力彌補告訴人之損害，被告此部分犯後態度自得
    作為量刑審酌事項，且被告此部分犯罪所得不應諭知沒收（
    詳後述），原審未及審酌，自有不當，被告上訴以此指摘原
    判決量刑過重，為有理由，應由本院將原判決此部分及定執
    行刑部分予以撤銷改判。
  ㈡茲以行為人責任為基礎，審酌被告前有犯罪經科刑執行紀錄
    之素行（不構成累犯），有臺灣高等法院被告前案紀錄表可
    按。其加入本案詐欺集團，危害社會治安及人際信任，增加
    檢警追查困難，並侵害告訴人之財產權益，所為顯屬非是，
    其犯罪之動機、手段、共犯參與程度、對告訴人所生危害，
    並考量被告擔任車手工作，其實際分得之財物不多（詳後述
    ），犯後坦承之態度，於本院審理中與告訴人丙○○、丁○○達
    成和解，分別賠償其等之損害各27,000元、31,652元（告訴
    人丙○○、丁○○受害金額雖較之告訴人乙○○為少，但考量被告
    是於原審與告訴人乙○○達成和解，與告訴人丙○○、丁○○則於
    本院審理中達成和解，和解時間不同，刑度應有所區別），
    兼衡其自陳高職畢業之智識程度，現受僱於便當店，日薪約
    1000元，未婚，無子女，現與母親、哥哥同住，需要扶養母
    親等家庭生活、經濟等一切情狀，分別量處如附表二編號2-
    3「宣告刑」欄所示之刑。
四、駁回上訴之理由：
　㈠原審以被告附表一編號1部分罪證明確，因予適用刑法第28條
    、第339條之4第1項第2款，刑法施行法第1條之1第1項等規
    定；並審酌被告加入本案詐欺集團詐騙他人辛苦賺得、積蓄
    之財物，擔任持提款卡提領贓款再將款項上繳之工作，使本
    案詐欺集團得以遂行詐欺取財行為，對於整體犯罪計劃之實
    現屬不可或缺，更同時增加檢警查緝犯罪之困難，侵害無辜
    告訴人之財產權益，嚴重破壞社會治安，所為實屬可議。另
    考量被告單純擔任領款車手，分工較為邊緣，告訴人乙○○因
    本件所受之損害、被告實際分得之不法所得額非高，及被告
    犯後坦承犯行，並與告訴人乙○○以53,000元達成和解，已賠
    償完畢，再參以被告上開智識程度、家庭生活、經濟等一切
    情狀，量處有期徒刑1年1月（如附表二編號1「宣告刑」欄
    所示）。
　㈡經核認事用法，並無不合，另所為刑之宣告係以行為人之責
    任為基礎，經審酌刑法第57條各款所列事項與其他一切情狀
    後而為，且宣告之刑亦未逾法定刑範圍，或有何過輕或過重
    ，或違反比例、公平及罪刑相當原則之情形；足見原審所為
    刑之宣告並無不當。被告上訴請求再予從輕，尚無可採，其
    此部分上訴為無理由，應予駁回。
五、定執行刑部分： 　　
　　被告所犯附表一編號1-3所示各罪，合於數罪併罰定執行刑
    之規定，爰審酌被告所犯附表各罪，均是參與同一詐欺集團
    擔任車手之工作，其犯罪之時間、所侵害之法益，及所定執
    行刑之刑期應如何始足使被告在監接受教化，並已足為一般
    人之警惕，而於社會安全之防衛無礙等情，爰定應執行刑如
    主文所示。
六、沒收之說明：
　㈠被告已領取本案依其提領金額1％計算之報酬，業據被告供承
    在卷（原審卷第74、75頁），依此計算被告3次犯行之犯罪
    所得，各以附表一編號１-３所示告訴人所匯款項乘以上開百
    分比計算，被告犯罪所得均如附表一編號1-3「犯罪所得」
    欄所示（告訴人3人所匯款項均經被告全數提領，故以告訴
    人3人所匯金額計算犯罪所得，小數點以下不計）。然被告
    已與附表一編號1-3所示之告訴人乙○○、丙○○、丁○○達成和
    解，賠償其等損害，已如上述，足認已實際合法發還告訴人
    ，自無再予宣告沒收其犯罪所得。
　㈡綽號「山雞」交付之上開SAMSUNG廠牌行動電話1支（含不詳
    門號晶片卡1張）雖供被告作為工作機使用，但未扣案，尚
    無證據足證仍存在，且衡以行動電話乃可輕易取得之物，縱
    予沒收，對於預防犯罪之效果甚微，亦欠缺刑法上之重要性
    ，亦不予宣告沒收。
據上論結，應依刑事訴訟法第368條、第369條第1項前段、第364
條、第299條第1項前段（僅引用程序法條），判決如主文。
本案經檢察官李侃穎提起公訴，檢察官柯怡伶到庭執行職務。
中　　華　　民　　國　　109 　年　　11　　月　　12　　日
                  刑事第一庭    審判長法  官  楊清安
                                      法  官  蕭于哲
                                      法  官  陳珍如
以上正本證明與原本無異。
如不服本判決應於收受送達後20日內向本院提出上訴書狀，其未
敘述上訴理由者，並得於提起上訴後20日內向本院補提理由書（
均須按他造當事人之人數附繕本）「切勿逕送上級法院」。
　　　　　　　　　　　　　　　　　　　書記官  盧建元　　
中　　華　　民　　國　　109 　年　　11　　月　　12　　日

附錄本判決論罪科刑法條：
中華民國刑法第339 條之4
犯第339 條詐欺罪而有下列情形之一者，處1 年以上7 年以下有
期徒刑，得併科100 萬元以下罰金：
一、冒用政府機關或公務員名義犯之。
二、3人以上共同犯之。
三、以廣播電視、電子通訊、網際網路或其他媒體等傳播工具，
對公眾散布而犯之。
前項之未遂犯罰之。

附表一：（以下時間為民國，金額為新臺幣）

編號 告訴人    詐騙方式 匯款時間 匯款金額 匯入人頭帳戶    提領地點 提領時間、金額（不含手續費） 犯罪所得（小數點以下無條件捨去）        卷證 １（即起訴書附表二編號 １） 乙○○ 105年7月24日下午2時48分許，某詐欺集團成員撥打電話予乙○○，佯為「SHARPMAN」拍賣網站之客服人員稱：因作業疏失誤設為批發商，將導致重複扣款，須聯絡銀行取消交易。復冒充台新銀行客服人員誆稱：須依指示操作ATM等語，致乙○○陷於錯誤而依指示匯款至人頭帳戶中。 105年7月24日下午3時13分許 2萬9,987元 林曉瑤（原名孫曉晴）申設之中國信託銀行帳號000000000000號帳戶 嘉義市○區○○○路000號（統一超商○○門市ATM） 105年7月24日下午3時16分、18分許，提領2萬元、1萬元。 529元（計算式：5萬2,987×1％） ⒈告訴人乙○○警詢之指訴（他卷第22頁正反面） ⒉內政部警政署犯詐騙諮詢專線紀錄表（他卷第23頁、第24頁） ⒊臺北市政府警察局萬華分局東園街派出所受理詐騙帳戶通報警示簡便格式表、受理各類案件紀錄表（他卷第25頁、警卷第196頁） ⒋中國信託銀行自動櫃員機交易明細2紙（他卷第27頁） ⒌提款影像擷圖照片（他卷第60頁反面、第61頁反面） ⒍中國信託商業銀行105年8月11日函暨所附帳號000000000000號帳戶開戶資料、交易明細、自動化交易LOG資料1份（警卷第138頁至第143頁） ⒎被告警詢、偵查、審判中中之供述（他卷第60頁至第62頁反面、第113頁至第116頁反面、偵卷第21頁、第23頁、第45頁、第47頁、一審卷第71頁至第79頁、第123頁至第126頁、第129頁、第130頁）    105年7月24日下午4時6分許 2萬3,000元  嘉義市○區○○路000號（臺灣銀行○○分行ATM） 105年7月24日下午4時8分、9分許，提領2萬元（此筆包含丁○○下列匯入之1萬4,641元與乙○○之5,359元，但丁○○部分犯罪所得列於編號３）、1萬7,000元。         嘉義市○○街000 號（合作金庫銀行○○分行ATM ）、嘉義市○區○○路000 號（全家便利商店○○門市ATM） 105年7月24日下午4時29分、37分許，提領600元、5,000元（含乙○○之641元）。   ２（即起訴書附表二編號 ３） 丙○○ 105年7月24日下午2時52分許，某詐欺集團成員撥打電話予丙○○，佯為網路購物網站之服務人員稱因訂單問題誤設為分期付款，須聯絡銀行解除設定，復冒充郵局客服人員誆稱：須依指示操作ATM等語，致丙○○陷於錯誤而依指示匯款至人頭帳戶中。 105年7月24日下午3時56分許 2萬9,989元  嘉義市○○街000號（合作金庫銀行○○分行ATM） 105年7月24日下午4時0分、1分許，接續提領2萬元、2萬元（此筆包含丙○○之9,989元及丁○○之1萬011元，但丁○○部分犯罪所得列於編號３）。 299元（計算式：2萬9,989×1％） ⒈告訴人丙○○警詢之指訴（他卷第39頁至第40頁） ⒉郵政自動櫃員機交易明細表（他卷第41頁） ⒊內政部警政署犯詐騙諮詢專線紀錄表（他卷第42頁正反面） ⒋新北市政府警察局海山分局海山派出所受理詐騙帳戶通報警示簡便格式表、受理各類案件紀錄表（他卷第43頁、警卷第204之1頁） ⒌提款影像擷圖照片（他卷第61頁） ⒍中國信託商業銀行105年8月11日函暨所附帳號000000000000號帳戶開戶資料、交易明細、自動化交易LOG資料1份（警卷第138頁至第143頁） ⒎被告警詢、偵查、審判中中之供述（他卷第60頁至第62頁反面、第113頁至第116頁反面、偵卷第21頁、第23頁、第45頁、第47頁、一審卷第71頁至第79頁、第123頁至第126頁、第129頁、第130頁） ３（即起訴書附表二編號 ２） 丁○○（原名：趙家安） 105年7月24日下午3時10分許，某詐欺集團成員撥打電話予丁○○，佯為多益考試之服務專員稱：因系統缺失導致報名費重複扣款，須聯絡銀行取消設定，復冒充富邦銀行客服人員誆稱：須依指示操作ATM等語，致丁○○陷於錯誤而依指示匯款至人頭帳戶中。 105年7月24日下午4時0分（起訴書誤載為下午3時48分許，應予更正）、2分許 1萬7,645元、1萬4,007元  嘉義市○○街000號（合作金庫銀行○○分行ATM） 105年7月24日下午4時2分許提領7,000元（丁○○其餘匯入款項經被告提領者已列於編號１、２）。 316元（計算式：3萬1,652×1％） ⒈告訴人丁○○警詢之指訴（他卷第29頁、第30頁） ⒉內政部警政署犯詐騙諮詢專線紀錄表（他卷第31頁、第32頁） ⒊新竹市政府警察局第二分局關東橋派出所受理詐騙帳戶通報警示簡便格式表、受理各類案件紀錄表（他卷第33頁、警卷第188頁） ⒋郵局及台北富邦銀行匯款存摺封面及匯款交易明細內頁各1份（他卷第34頁至第37頁） ⒌提款影像擷圖照片（他卷第61頁正反面） ⒍中國信託商業銀行105年8月11日函暨所附帳號000000000000號帳戶開戶資料、交易明細、自動化交易LOG資料1份（警卷第138頁至第143頁） ⒎被告警詢、偵查、審判中中之供述（他卷第60頁至第62頁反面、第113頁至第116頁反面、偵卷第21頁、第23頁、第45頁、第47頁、一審卷第71頁至第79頁、第123頁至第126頁、第129頁、第130頁） 

附表二：

編號   犯罪事實                     宣告刑  １ 附表一編號１ 甲○○犯三人以上共同詐欺取財罪，處有期徒刑壹年壹月。  ２ 附表一編號２ 甲○○犯三人以上共同詐欺取財罪，處有期徒刑壹年壹月。  ３ 附表一編號３ 甲○○犯三人以上共同詐欺取財罪，處有期徒刑壹年貳月。